【裁判字號】    89,上更(一),128
【裁判日期】    890524
【裁判案由】    毒品危害防制條例
【裁判全文】
臺灣高等法院臺南分院刑事判決                八十九年度上更(一)字第一二八號
      上  訴  人
      即  被  告  甲○○
      選任辯護人  簡承佑  律師
右上訴人因毒品危害防制條例案件，不服臺灣雲林地方法院八十八年度訴字第一一○
號中華民國八十八年五月二十七日第一審判決（起訴案號：臺灣雲林地方法院檢察署
八十八年度偵字第一○八九號，併辦案號：臺灣雲林地方法院檢察署八十八年度偵字
第三七三八號）提起上訴，經判決後，由最高法院第一次發回更審，本院判決如左：
      主      文
原判決撤銷。
甲○○連續販賣第二級毒品，累犯，處有期徒刑玖年陸月，褫奪公權伍年。
扣案之安非他命驗餘重柒佰貳拾玖點參玖公克及另案扣押之安非他命驗餘重壹佰柒拾
壹點貳柒公克，沒收銷燬之；另案扣押之中密封袋參拾玖個、小密封袋玖拾肆個，均
沒收。犯罪所得新台幣肆萬參仟元沒收，如全部或一部不能沒收時，應以財產抵償之
。
      事      實
一、甲○○曾有賭博、違反麻醉藥品管理條例等前科，其最後一次於民國（下同）八
    十七年間，因違反麻醉藥品管理條例案件，經臺灣屏東地方法院判處有期徒刑十
    月，於同年四月二十七日易科罰金執行完畢，猶不知悔改，復意圖販賣第二級毒
    品安非他命營利，於八十七年十二月十五日，在高雄縣鳳山市陸軍官校附近，以
    新台幣（下同）三十萬元（起訴書載為四十五萬元）之代價，向綽號「闊嘴」之
    不詳姓名成年男子，販入安非他命二十包，並將該購入之安非他命二十包藏放於
    其所駕駛之車號Ｓ七─七四○九號自用小客車之行李廂中俟機販賣，嗣於八十七
    年十二月二十二日凌晨一時五分許，甲○○駕駛該車號Ｓ七─七四○九號自小客
    車，行經國道一號二三八公里北向處之雲林縣斗南鎮路段，因違規超速為警攔檢
    時，在其行李廂中查獲上開安非他命二十包（毛重七百五十八公克，驗餘淨重七
    百二十九點三九公克），經移送臺灣雲林地方法院檢察署檢察官諭知交保候傳在
    外，甲○○向綽號「闊嘴」表示尚未販賣即為警查獲，綽號「闊嘴」即免費補給
    安非他命五包，每包約一兩。甲○○竟承續上揭販賣之概括犯意，分別於八十八
    年三月二十日二十三時許、同年月二十八日二十三時許、同年四月三日二十二時
    許，在雲林縣四湖鄉七星座汽車旅館前，以每兩二萬三千元之價格，或自前開每
    包倒一些出來，而分別以二萬三千元、一萬元、一萬元，連續三次販賣安非他命
    共四萬三千元予黃小文施用，嗣甲○○、王漢坤二人於八十八年七月二日十六時
    四十分許，在雲林縣斗六市○○路中泰遊藝場為警查獲，並扣得甲○○所有之安
    非他命一七八．一公克（驗餘淨重一七一．二七公克），及甲○○所有供販賣安
    非他命預備之中密封袋三十九個、小密封袋九十四個（另案扣押於臺灣雲林地方
    法院八十八年度重訴字第四號違反毒品危害防制條例案件中）。
二、案經內政部警政署國道公路警察局第四警察隊移送臺灣雲林地方法院檢察署檢察
    官偵查起訴及同署檢察官請求併案審理。
      理      由
一、訊據上訴人即被告甲○○對於右揭事實固迭次本院調查及審理時坦承不諱（見本
    院八十九年五月二日訊問筆錄、八十九年五月十七日審判筆錄），復有安非他命
    二十包（毛重七百五十八公克）扣於本案及安非他命毛重一七八．一公克、中密
    封袋三十九個、小密封袋九十四個扣於臺灣雲林地方法院八十八年度重訴字第四
    號違反毒品危害防制條例案件中足資佐證，又上開安非他命經送鑑定結果，確屬
    安非他命無訛，其驗餘淨重分別為七百二十九點三九公克、一七一．二七公克，
    此有憲兵司令部刑事鑑識中心鑑定八十八年三月五日（八八）綱得字第○二九八
    七號、八十八年七月二十七日（八八）綱得字第一○○四九號鑑驗通知書各乙紙
    在卷可稽（見原審卷第十五頁、本院前審卷第五八頁）。
二、被告辯護人雖以被告前揭首次被查獲時，被告尚未販賣，應屬僅係持有；退步言
    之，縱令販入時有販賣之意圖，惟依「販賣」之字義，係指販入與賣出二者兼備
    ，如僅販入而未賣出，依罪刑法定主義之精神，自不得以販賣罪相繩；又縱有販
    賣予黃小文，亦僅係接續犯云云。
三、經查：
（一）被告於本院調查時供承：伊每次僅吸Ｏ．二或Ｏ．三公克就夠了，八十七年十
      二月十五日購入，於同年月二十二日被查獲，尚未使用，是吸用別的安非他命
      等語（見本院八十九年五月二日訊問筆錄），被告吸用安非他命不多，何以需
      購買如此甚鉅之安非他命，足見被告於販入之時及有賣出之意，復為被告本人
      所不否認。況實務即以「販賣毒品罪嫌之成立，並無以復入後復行賣出為構成
      要件，只須以營利為目的，將毒品販入或賣出，有一於此，其犯罪即屬完成，
      仍不得視為未遂」（最高法院六十年度第一次刑事庭會議決議，八十二年台覆
      字第一七四號、八十五年度台覆字第一三五號、一四二號、八十六年度台覆字
      第三六號判決參照）。是所辯僅係「持有」及「販賣」係指販入與賣出二者兼
      備始成立販賣之罪云云，顯非可採。有被告如後述，分別於八十八年三月二十
      日、同年月二十八日、同年四月三日共販賣三次安非他命予黃小文，其時間每
      次相隔約一星期，每個販賣行為均構成獨立之犯罪行為，顯非以一個販賣行為
      接續為之，所辯係接續犯，亦非可採。
（二）證人黃小文於本院前審審理中經傳喚未到，其偵查中雖證稱：「四次安非他命
      、一次海洛因，安非他命均向甲○○買、海洛因一次王漢坤拿給我的」（見八
      十八年偵字三七三八號偵查卷八十八年七月十二日訊問筆錄），即證述被告甲
      ○○販賣四次安非他命予渠云云，惟甲○○於本院前審供稱：伊販賣予黃小文
      只有二、三次等語（見本院前審卷第六十三頁背面），於本院調查及審理時供
      稱：八十八年三月二十日、同年月二十八日、同年四月三日共販賣三次安非他
      命予黃小文，不是每包都一兩，伊有倒一些起來自己吸用，賣他價格是二萬三
      千元、一萬元、一萬元等語（見本院八十九年五月二日訊問筆錄、八十九年五
      月十七日審判筆錄）。而證人黃小文於第一次警訊中係證稱：「王漢坤是甲○
      ○的手下，甲○○分別於八十八年三月二十日二十三時、同年月二十八日二十
      三時、同年四月三日二十二時，打我的行動電話0000000000給我稱
      是否要安非他命，並約定在雲林縣四湖鄉七星座汽車旅館前，每次以壹兩安非
      他命新台幣貳萬參仟元交易。另一次是八十八年四月七日二十一時由王漢坤打
      我行動電話給我稱要將安非他命給我，並約定四湖鄉七星座汽車旅館前由甲○
      ○駕車並叫我上車，然後再由王漢坤將安非他命給我。」等語（見嘉義縣警察
      局警訊卷第八頁正面），即證述被告甲○○單獨販賣三次安非他命給渠，另一
      次八十八年四日七日二十一時係由甲○○及王漢坤共同販賣安非他命給渠，惟
      黃小文於第二次警訊中則又供稱：「於八十八年四月七日二十一時在四湖鄉七
      星座汽車旅館前，我另外有向甲○○、王漢坤購買海洛英壹包新台幣貳萬元，
      由王漢坤交給我的」云云（見同上卷第十一頁正面），則證述渠於八十八年四
      月七日二十一時係向甲○○、王漢坤購買海洛因等情，足見證人黃小文第一次
      警訊中所稱於八十八年四月七日二十一時向甲○○、王漢坤購買安非他命等情
      ，核與第二次警訊中所述係購買海洛因不符，尚非可採，應以被告甲○○所供
      述其販賣安非他命三次於黃小文，與實情較為相符，堪可採信。
（三）公訴人認被告甲○○以四十五萬元之價格，向綽號「闊嘴」者販入第二級毒品
      安非他命二十包，約重七百五十八公克，其中二十萬元之安非他命係蔡明政（
      另移送臺灣彰化地方法院併案審理）託購云云，係以被告甲○○於警訊及偵查
      中之供述為依據，惟為證人蔡明政堅決否認，證稱：在甲○○車上查獲之安非
      他命二十包，並非伊所有等語（見八十八年偵字第一○八九號偵查卷第二十五
      頁正面）、「（問：為何甲○○說他出二十萬，你出二十五萬？）他去看我時
      要我扛這條罪，我拒絕，他說要給我錢」（見原審卷第二十六頁），並有被告
      甲○○於八十八年一月十八日前往臺灣雲林戒治所接見蔡明政之摘見錄音摘要
      內容附卷可稽（見八十八年偵字第一○八九號卷第四頁正面），嗣被告甲○○
      於原審審理中亦坦稱：「這些安非他命是我買的，與蔡明政無關，．．是在被
      查獲前一個禮拜前在鳳山陸軍官校附近向一位綽號「闊嘴」買的，．．代價三
      十萬元，不是四十五萬元」等語（見原審卷第五三頁背面），足見扣案之安非
      他命係被告甲○○以三十萬元所購得，且與證人蔡明政無涉。
（四）末查，被告甲○○係以每兩一萬五千元至一萬六千元向綽號「闊嘴」購得安非
      他命，而以每兩約二萬三千元之價格販賣予黃小文等情，業據其於本院前審審
      理中坦供明確（見本院前審卷第六十三頁背面、六十四頁正面），益認被告甲
      ○○除有販入安非他命外，並有賣出安非他命營利之行為。
    綜上所述，被告辯護人前揭所辯委無足採，本件事證已臻明確，被告甲○○之犯
    行，洵堪認定。
四、按安非他命係毒品危害防制條例第二條所稱之第二級毒品，核上訴人即被告甲○
    ○所為，係犯同條例第四條第二項之販賣第二級毒品罪。其持有安非他命之行為
    應為販賣行為所吸收，不另論罪；其先多次販賣犯行，時間接近，犯罪構成要件
    相同，顯係基於概括犯意反覆為之，應依連續犯之規定，論以一罪並依法加重其
    刑。又被告販賣安非他命予黃小文部分，雖未經起訴，惟此部分與上述已起訴論
    罪部分，有連續犯之裁判上一罪關係，且經檢察官請求併案審理（臺灣雲林地方
    法院檢察署八十八年偵字第三七三八號），依刑事訴訟法第二百六十七條之規定
    ，為起訴效力所及，本院自得一併審理，併予敘明。查被告於八十七年間曾因違
    反麻醉藥品管理條例等罪，經臺灣屏東地方法院判處有期徒刑十月，於同年四月
    二十七日易科罰金執行完畢，有本院被告全國前案紀錄表一紙在卷可查，其於五
    年內再犯本件有期徒刑以上之罪，為累犯，除法定刑為無期徒刑部分依法不得加
    重外，應就本罪有期徒刑部分依法加重其刑。
五、原審以被告罪證明卻，因以論罪科刑，固非無見。惟查，被告甲○○於八十八年
    三月二十日二十三時許、同年月二十八日二十三時許、同年四月三日二十二時許
    ，在雲林縣四湖鄉七星座汽車旅館前，連續三次販賣安非他命予黃小文部分犯罪
    事實，原判決未及審酌，尚有未合。被告上訴意旨，指摘原判決量刑過重，雖無
    足取，惟原判決既有上開可議之處，應予撤銷改判。爰審酌被告素行不佳，又販
    賣毒品牟利，危害國人非淺，及其犯罪手段、目的、智識程度，犯後坦承態度尚
    可等一切情狀，量處有期徒刑九年六月，以資懲儆。另依被告犯罪之性質，認有
    褫奪公權之必要，依法併予宣告褫奪公權五年。又本案扣押之安非他命驗餘重七
    百二十九．三九公克及另案於臺灣雲林地方法院八十八年度重訴字第四號違反毒
    品危害防制條例案件中扣押之安非他命驗餘重一七一．二七公克，為查獲之毒品
    ，應依毒品危害防制條例第十八條第一項前段之規定，宣告沒收銷燬之。而另案
    扣押之中密封袋三十九個、小密封袋九十四個，為被告所有供犯罪預備之物，應
    依刑法第三十八條第一項第二款之規定，宣告沒收。至被告販賣安非他命所得財
    物四萬三千元，依毒品危害防制條例第十九條第一項之規定宣告沒收，如全部或
    一部不能沒收時，應以其財產抵償之。
據上論斷，應依刑事訴訟法第三百六十九條第一項前段、第三百六十四條、第二百九
十九條第一項前段、毒品危害防制條例第四條第二項、第十八條第一項前段、第十九
條第一項、刑法第十一條前段、第五十六條、第四十七條、第三十七條第二項、第三
十八條第一項第二款，判決如主文。
本案經檢察官吳忠賢到庭執行職務。
中      華      民      國    八十九    年    五      月     二十四     日
                                     臺灣高等法院臺南分院刑事第一庭
                         審判長法官
                                               法官
                                               法官
得上訴
附錄本案論罪科刑法條全文：
毒品危害防制條例第四條第二項：
製造、運輸、販賣第二級毒品者，處無期徒刑或七年以上有期徒刑，得併科新臺幣七
百萬元以下罰金。


司法院資訊處製作；財團法人民間司法改革基金會備份。
